臺灣高等法院臺中分院刑事判決　　　　96年度上訴字第1125號
上　訴　人　臺灣臺中地方法院檢察署檢察官
上　訴　人
即　被　告　戊○○
選任辯護人　林一哲律師
　　　　　　朱從龍律師
上列上訴人因被告偽造文書等案件，不服臺灣臺中地方法院96年
度訴字第45號中華民國96年3月27日第一審判決(起訴案號：臺灣
臺中地方法院檢察署94年度偵緝字第9744號），提起上訴，本院
判決如下：
    主  文
原判決撤銷。
戊○○連續行使偽造私文書，足以生損害於他人，處有期徒刑陸
月，如易科罰金，以銀元佰元即新臺幣玖佰元折算壹日。減為
有期徒刑參月，如易科罰金，以銀元佰元即新臺幣玖佰元折算
壹日。緩刑貳年。天文台實業有限公司簽帳單壹張（第二聯商店
存根聯）上偽造「CHEN.CHI H-HUNG」之署名壹枚沒收。
    犯罪事實
一、戊○○與其弟丁○○、丙○○，均為陳志弘之子。陳志弘為
    管理家屬成員之財產，乃分別以戊○○、丁○○、丙○○之
    名義，向亞太商業銀行豐原分行（後改為復華商業銀行豐原
    分行，再改為元大商業銀行豐原公司，下稱復華銀行豐原分
    行）申請開立綜合存款帳戶，以方便理財投資運用，緣此，
    上開帳戶之存摺及印鑑章均由陳志弘保管使用。嗣戊○○竟
    趁陳志弘於 92年7月臥病期間，基於行使偽造私文書及詐欺
    取財之概括犯意，意圖為自己不法之所有，先於 92年7月22
    日前某不詳時間，在不詳地點，趁機自陳志弘處竊取上開丁○○之0000000000000號、丙○○之0000000000000號復華銀
    行豐原分行帳戶之銀行存摺及印鑑章後，即於92年7月22 日
    ，前往復華銀行豐原分行，擅自在復華銀行存摺類取款支出
    憑條上盜蓋丁○○、丙○○之印文各 1枚，偽造丁○○、丙○○名義之支出憑條各 1張，持以行使交付復華銀行豐原分
    行櫃台行員王惠子，致使王惠子誤信戊○○已獲得授權而分
    別自丁○○、丙○○帳戶內提取98萬元、66萬元現金交付予
    戊○○，足以生損害於丁○○、丙○○及復華銀行豐原分行
    對於存款戶存提款業務控管之正確性（丙○○告訴戊○○竊
    盜、詐領部分之犯行，業經丙○○於原審具狀撤回告訴）；
    戊○○在其父陳志弘於92年8月1日日過世後，又於不詳時間
    ，在其臺中縣豐原市○○街27號住處，竊得陳志弘向臺灣美
    國運通國際股份有限公司（下稱美國運通銀行）申請核發卡
    號000000000000000之信用卡後，即於92年9月23日晚上8、9
    時許，前往臺中縣豐原市○○街 115號天文台實業有限公司
    信義店（下稱天文台鐘錶店），冒用陳志弘之名義，刷卡消
    費，購買名錶 6只、共價值244萬5821元，並預訂名錶1只價
    值405萬4179元，合計價值650萬元，並在簽帳單上（一式三
    聯，包括第一聯持卡人存根聯、第二聯商店存根聯、第三聯
    財團法人聯合信用卡處理中心存查聯)偽造「CHEN.CHIH-HUN
    G」之署名共3枚，而偽造該簽帳單後，持以行使交付天文台
    鐘錶店負責人己○○，致使天文台鐘錶店負責人己○○及美
    國運通銀行行員陳惠綺誤認戊○○即為持卡人陳志弘而同意
    本件信用卡交易後，戊○○即取得前開 6只名錶離去，足以
    生損害於陳志弘之繼承人及天文台鐘錶店、美國運通銀行。
    嗣因美國運通銀行認為該筆 650萬元刷卡消費金額龐大，遂
    依據持卡人陳志弘所留存之聯絡電話查詢結果，經丙○○告
    知其父親陳志弘已過世不可能刷卡消費之訊息後，美國運通
    銀行遂告知天文台鐘錶店，經天文台鐘錶店向戊○○查證屬
    實，隨即於92年10月7日將預訂名錶1只之刷卡款項405萬417
    9元退款，並於92年10月15日，由己○○先行代墊名錶6只之
    刷卡款項 244萬5821元，匯款予美國運通銀行以沖銷該筆帳
    目，再由戊○○自美國匯款償還己○○。
二、案經丁○○、丙○○告訴臺灣臺中地方法院檢察署檢察官偵
    查起訴。
    理    由
壹、程序部分：
一、被告之選任辯護人雖主張：本案承辦檢察官收受裁判正本之
    送達證書上蓋有96年4月4日之戳章，足見檢察官於該日即已
    收受原審判決書，詎檢察官竟遲至 96年4月23日始提起上訴
    ，顯已逾20日之上訴期間，其上訴顯不合法云云。惟查，檢
    察官收受原審判決正本之送達證書左下角蓋有96年4月4日之
    戳章，係指臺灣臺中地方法院刑事紀錄科將該判決書送達該
    院法警室之時間，本案檢察官確係於 96年4月11日收受原審
    裁判書正本等情，此有臺灣臺中地方法院 96年6月21日中院
    彥刑字第 67085號函及檢察官收受裁判正本之登記簿在卷可
    查（見本院卷第77、78頁)，是檢察官於96年4月23日（同年
    4 月21日係星期六，順延2天，上訴屆滿日應係96年4月23日
    ）提起上訴，自屬合法，合先敘明。
二、按被告以外之人於偵查中向檢察官所為之陳述，除顯有不可
    信之情況者外，得為證據。是否「顯有不可信之情況」，係
    由法院依該偵查中陳述之外部情況以為判斷。查證人己○○
    、陳惠綺、王惠子於檢察官偵訊中，經諭知證人具結之義務
    及偽證之處罰並命朗讀結文具結後，以證人之身分完整、連
    續陳述事件之經過，檢察官就上開偵查訊問之實施，並無任
    何違反相關規定之瑕疵，本院審酌上開證人斯時距離案發時
    間較近，記憶較深刻清晰，表達較為明確，上開證人於偵訊
    時之證詞並無「顯有不可信之情況」，應認具證據能力。
貳、實體部分
一、訊據被告戊○○對於上開時地，分別以告訴人丁○○、丙○○名義向復華銀行豐原分行提領其等帳戶內之98萬元、66萬
    萬元，及於其父親陳志弘過世後，持其父親陳志弘之美國運
    通銀行信用卡，向天文台鐘錶店刷卡消費，購買7只、共650
    萬元之名錶等情，固不否認，惟矢口否認有何竊盜、行使偽
    造私文書、詐欺之犯行，辯稱：伊父親陳志弘生病時，有將
    以告訴人丁○○、丙○○名義申請開立之復華銀行豐原分行
    帳戶存摺及印鑑，交由母親陳乙○○轉交予伊處理，因為父
    親自92年3、4月間，前往大陸做肝臟移植，有許多費用均是
    由上開帳戶支出，原先上開帳戶都是父親統籌處理，後來父
    親生病才交由伊處理，伊確實有自告訴人丁○○、丙○○之
    上開帳戶內分別領取98萬元、66萬元之款項，但無竊盜或詐
    領之意思，因為告訴人丁○○、丙○○上開帳戶內之款項分
    別有5、6百萬元，伊若有心竊盜，即應悉數提領一空，且告
    訴人丁○○、丙○○私下還有積欠伊很多錢，伊並無盜領渠
    等帳戶內存款之犯罪動機；又伊父親之美國運通卡帳戶，都
    是用來處理信用卡之債務，伊父親於 92年7月間，交代秘書
    王怡楓要伊負責處理，伊因為有事情耽擱，直到父親過世後
    ，才在 92年9月23日前往刷卡消費，因為當時僅能以刷卡消
    費之方式，始能處理父親帳戶內之餘額大約6、7百萬元，但
    是天文台鐘錶店應該不知道伊不是陳志弘本人，伊本身並無
    犯罪之意圖，僅是急著完成父親交辦之事項云云。
二、經查：
  (一)對於被告被訴持告訴人丁○○、丙○○復華銀行豐原分行之
    銀行存摺、印鑑章及詐領存款部分：
  1.被告對其於92年7月22日 ，執告訴人丁○○、丙○○之印鑑
    章各1枚 ，在復華銀行存摺類取款支出憑條上蓋用告訴人丁○○、丙○○之印文各 1枚後，自告訴人丁○○、丙○○之
    復華銀行豐原分行帳戶內，分別提領98萬元、66萬元等情，
    固不否認，核與證人即復華銀行豐原分行櫃檯員王惠子於偵
    查中證述之情節相符（見偵緝字第1835號卷第81頁），並有
    告訴人丙○○、丁○○所提出之復華銀行豐原分行存摺內頁
    明細、復華銀行豐原分行 95年2月17日復豐字第19號函檢附
    偽造告訴人丁○○、丙○○名義之復華銀行存摺類取款支出
    憑條在卷可稽（見發查字第387號卷第5、6頁，偵緝字第183
    5號卷第32、33頁），此部分之事實應堪認定。
  2.被告雖以前詞置辯，然查：
  (1)告訴人丙○○於原審證稱：「因為父親要給我們 3個兄弟錢
    ，所以才會各自幫我們開立 1個帳戶，開立的時間已經有10
    年以上，目的是要方便日後股票買賣的處理，所以這 3個帳
    戶都是由我父親保管」、「我父親曾經私底下跟我說，帳戶
    裡面的錢是要給我的，在公開場合，89年我父親曾經找我們
    3 個兄弟過去，因為要買臺北勝昌製藥廠股份，當時該公司
    要增資，也要購買我的 4叔在勝昌的股票，所以父親跟我們
    3個兄弟提到帳戶裡面的錢，是由我們各自獨立所有，但是
    進出運用都是由我父親在處理」、「（復華銀行帳戶之存摺
    、印章）都是我父親在保管．．．方便我父親幫我們處理股
    票買賣事宜」等語（見原審卷第68、69頁）；證人陳乙○○
    於本院證稱：「（問、當時告訴人兩人戶頭內的錢是做何用
    途？）我先生的意思每個兒子給他一些錢．．」等語（見本
    院卷第124頁反面)，足見告訴人兩人上開帳戶內之款項應屬
    於其等各人所有無疑。被告雖辯稱：告訴人丁○○、丙○○
    名義申請開立之復華銀行豐原分行帳戶存摺及印鑑，原係父
    親保管使用，並統籌處理，後來父親生病才交由伊處理云云
    ，惟告訴人丙○○何以事前對於其父親陳志弘生前此項交代
    毫無所悉，其母親陳乙○○亦未告知告訴人丁○○、丙○○
    兩兄弟，且陳志弘生前亦未書立任何書面委託書或遺囑交代
    ，是被告上開所辯尚難採信。
  (2)再者，被告對於提領該98萬元、66萬元款項之用途為何，其
    選任辯護人雖主張被告係依父親所囑，提領資金支付醫療費
    及公司事務等費用云云（見原審卷第50頁），被告於原審則
    供稱：「要領出來給妹妹當作遺產分配的一部分」云云（見
    原審卷第78頁）。惟依據被告所提出告訴人丁○○、丙○○
    上開帳戶存摺影本（見原審卷第55、56頁），可知告訴人丙○○上開帳戶內除 92年7月22日提領現金66萬元之紀錄外，
    在92年7、8月間並無其他提領紀錄；而告訴人丁○○上開帳
    戶內，於92年1月至9月間，僅於 92年7月22日有提領現金98
    萬元之紀錄，觀諸被告之選任辯護人於原審具狀指稱：「陳
    志弘於 92年中生病住院，無法視事，並於同年7月中旬，交
    代長子即被告全權處理本案及公司之事務，並將信用卡與存
    簿、印鑑及以 3個兄弟為名義之銀行存簿、印鑑等物交付予
    被告，並交代秘書王怡楓將信用卡帳戶密碼告知被告」等情
    （見原審卷第29頁），則陳志弘持續臥病期間，應有相當龐
    大之醫療費用支出，又陳志弘於92年8月1日過世，以被告之
    家世背景及身家財力，喪葬費用支出亦非小額，再加上公司
    事務費用，何以被告並未陸續動用告訴人丁○○、丙○○上
    開帳戶之款項，以資因應，僅於92年7月22日提領1次？另依
    被告指稱提領款項要作為分配遺產之用，但被告提領上開款
    項之時，其父親陳志弘尚在臥病期間，何以被告已經開始做
    好遺產分配之打算？且被告既然係要作為分配予妹妹遺產，
    何以不同時自其父親陳志弘以其 3個兄弟之名義向復華銀行
    豐原分行申請開立之銀行帳戶內，分別提領相同數額之款項
    ，卻單純僅自其弟弟即告訴人丁○○、丙○○之帳戶內提領
    款項支應？而其個人之帳戶卻未支出任何比例之款項，且告
    訴人丁○○、丙○○之銀行帳戶遭提領之款項數額亦不相同
    ，被告對此均無法提出合理之說詞。
  (3)被告於原審復供稱：「我父親交代我時，我主觀認知這些錢
    都是要統籌處理，不屬於個人的錢」云云（見原審卷第78頁
    ），然既係統籌處理，且交付時間係在陳志弘生前，何以其
    父親陳志弘不事先告知所有子女，而被告在統籌處理欲提領
    款項使用之前，何以不事先知會告訴人丁○○、丙○○此事
    ，以避免日後無謂之爭訟？又被告雖供稱：陳志弘在 92年7
    月中旬交代伊處理財務事項云云，惟參以告訴人丙○○於原
    審證稱：「因為我認為存摺、印章都是我父親在保管，我父
    親當時已經臥病在床，且戴呼吸器無法說話，不可能去領（
    存摺內之金錢）」等語（見原審卷第71頁)，足見在92年7月
    22日被告前往提領告訴人丁○○、丙○○帳戶內款項之時，
    陳志弘應該已經處於病況嚴重、配戴呼吸器、無法言語之狀
    態，陳志弘顯然不可能親口交代欲將上開財務交由被告處理
    ，亦不可能親自交付或指示其妻陳乙○○代為交付上開存摺
    、印章，否則陳志弘大可以當面告知被告及告訴人丁○○、
    丙○○，以避免其子女日後因爭奪遺產及公司經營權而衍生
    兄弟鬩牆之紛爭。
  (4)證人陳乙○○於本院雖證稱：告訴人兩人之上開存摺及印鑑
    章，是伊先生交代伊，要伊拿給被告，並告訴被告需要用到
    錢，就領出來使用，該存摺及印鑑章都是伊跟伊先生在使用
    、保管，平常伊的兒子們都不會去用到存摺裡面的錢，這次
    是因為伊先生重病需要拿錢出來使用，伊先生才交待伊將告
    訴人兩人之存摺、印鑑章交給被告，要被告將錢領出來使用
    等語（見本院卷第124、125頁）。查，告訴人兩人之上開存
    摺及印鑑章若確係陳乙○○親自交予被告，並告訴被告可以
    提領帳戶內之金錢，對此應由出面說明且有利於被告之事實
    ，陳乙○○豈可能不願出庭說明清楚之理，但陳乙○○於原
    審出庭時卻表示不願意作證（見原審卷第67頁），證人陳乙○○就此雖稱：「（問：在原審法院被告傳妳作證，妳當時
    為何拒絕作證？）因為這是兄弟間之糾紛，左右為難」、「
    （問：法院傳妳作證，只要妳把事實說清楚而已，為何會左
    右為難？）當時老三丙○○在法庭跟我說不要講」等語（見
    本院卷第124頁反面)。惟陳乙○○若有將告訴人兩人之上開
    帳戶存摺及印鑑章交給被告處理，其於原審出庭作證不僅可
    以釐清事實真相，且可以平息爭端，何來左右為難，參以證
    人丙○○於本院證稱：當天原審開庭時，伊沒有跟母親說不
    要作證，但是伊有跟母親說要是非分明，不要袒護誰，如果
    妳作偽證的話，法律上會有責任等語（見本院卷第143頁)，
    足見證人陳乙○○於原審不願出庭作證顯與丙○○無關，由
    此益徵陳乙○○於本院上開所證，顯係事後被告與告訴人兩
    人和解後，始到庭所為迴護被告之詞，不足採信。另告訴人
    丙○○、丁○○所有上開復華銀行豐原分行之帳戶，係於82
    年10月7日、90年6月29日分別設立，此有復華銀行豐原分行
    96年7月17日復豐字第91號函在卷可查（見本院卷第98至100
    頁），證人丙○○於原審證稱：在89年間，伊父親曾經跟伊
    等 3個兄弟提過帳戶裡面的錢，是伊等各自獨立所有，但是
    進出運用都是由伊父親在處理等語，雖與復華銀行豐原分行
    上開函文所述之開戶期間略有不符（因丁○○之帳戶係於90
    年6月29日始設立)，然上開帳戶裡面的款項確屬告訴人兩人
    所有等情，已據證人陳乙○○於本院證述屬實（詳如上述）
    ，是證人丙○○就此部分有關時間之證述，應係事隔多年記
    憶模糊所致，不能因此即認丙○○上開所證均屬虛偽，附此
    敘明。
  (5)告訴人丙○○於偵查中雖陳稱：「92年7月初 ，我父親生重
    病，我們的股票、存款簿、印章放在我父親那裡方便處理，
    父親住院後把那些東西帶到醫院 ，7月初時我父親希望我大
    哥戊○○去看他、照顧他，他去了隔天就跟我父親說他台中
    有事要回台中，戊○○離開後，我父親起床後告訴我媽媽及
    我、我哥哥丁○○，說他重要的東西都不見了，事後我媽說
    隔了幾天，我爸才跟她說存款簿被我大哥戊○○拿走了。」
    等語（見偵字第9744號卷第51頁）。對於被告是否在醫院竊
    取告訴人兩人之上開銀行存摺及印鑑章，因被告否認此事，
    且被告父親陳志弘亦已過世，而被告陳乙○○又迴護被告，
    自無從查證告訴人丙○○所言之真實性，惟被告確有竊取告
    訴人兩人之上開存摺及印鑑章，已如前述，雖本案無從精確
    認定被告究係於何時、何地竊取上開存摺及印鑑章，亦無妨
    被告此部分犯行之成立。
  (6)至被告之選任辯護人雖主張被告僅是父親陳志弘手足之延伸
    代為提領款項云云。惟依據現有事證，並無從顯示被告父親
    陳志弘有指示被告代為自告訴人丁○○、丙○○帳戶內提領
    款項使用之情，自無所謂「手足延伸」之問題，辯護人執此
    為辯，要屬無據。從而，被告取得告訴人丁○○、丙○○之
    上開帳戶存摺、印章，顯然未經告訴人丁○○、丙○○本人
    之同意，而被告亦無從證明確實經由其父親陳志弘事先之授
    權，因此，被告擅自提領告訴人丁○○、丙○○帳戶內之款
    項，自已該當行使偽造私文書及詐欺取財之犯罪構成要件。
  (二)對於被告被訴持其父陳志弘之美國運通銀行信用卡冒名盜刷
    購置名錶部分：
  1.被告對其於 92年9月23日，持其父親陳志弘之美國運通銀行
    信用卡前往天文台鐘錶店，以其父親陳志弘之名義刷卡消費
    購置名錶7只、合計650萬元，並在簽帳單（一式三聯，第一
    聯為持卡人存根聯，第二聯為商店存根聯，第三聯為財團法
    人聯合信用卡處理中心存查聯）上簽署「CHEN.CHIH-HUNG」
    之署名後，持以行使交付天文台鐘錶店負責人己○○，並取
    得所購買之 6只名錶，事後經美國運通銀行發現非本人刷卡
    消費，乃向天文台鐘錶店追回該筆款項等情，亦不否認，核
    與證人己○○、陳惠綺於偵查中證述之情節相符（見偵緝字
    第1835號卷第47、48、60、61頁），並有天文台鐘錶店92年
    9月23日所開具之統一發票、簽帳單（第二聯商店自存聯)、
    證人己○○事後匯款退還予財團法人聯合信用卡處理中心之
    華南商業銀行匯款單、營業人銷貨退回或折讓證明單、證人
    己○○代墊匯款予財團法人聯合信用卡處理中心之華南商業
    銀行匯款回條聯、被告自美國匯款清償證人己○○代墊款之
    華南商業銀行豐原分行買匯水單、財團法人聯合信用卡處理
    中心94年6月24日（94）聯卡會計字第267號函、美國運通銀
    行95年 1月10日函檢附陳志弘之信用卡繳費通知單及月結單
    、美國運通銀行確認被告刷卡交易之錄音帶及錄音譯文等在
    卷可稽（見發查字第387號卷第7頁，偵緝字第1835卷第24、
    25、31，偵字第9744號卷第31至35、70至73頁），此部分之
    事實應堪認定。
  2.被告雖以前詞置辯（即其已獲得父親陳志弘生前之概括授權
    ，而無犯罪之意圖）。查：
  (1)依據證人王怡楓於原審所證：「我在永進機械公司成本會計
    課任職，擔任陳志弘私人秘書工作，約10年」、「（工作內
    容為）支票代收、帳戶餘額查詢，另外陳志弘有交代我將其
    個人美國運通銀行信用卡帳號及密碼，告訴被告。因為陳志
    弘在 92年2月到公司來時表示，其身體狀況不佳，有肝癌，
    預計 92年4月份到大陸做換肝手術，口頭交代我，要將其美
    國運通銀行帳號密碼告知被告」、「（問：為何陳志弘要請
    你跟被告告知其美國運通銀行帳號密碼？）因為被告人在中
    部，負責中部業務，所以陳志弘希望將中部的財務及公司業
    務都交給被告。因為美國運通銀行信用卡部分也是在中部使
    用，都是我在幫陳志弘處理」、「（問：陳志弘叫妳把美國
    運通銀行帳號密碼轉達給被告，當時陳志弘是如何交待？）
    陳志弘說他身體狀況不佳，罹患肝癌，要去換肝，希望把中
    部的業務交給被告，美國業務由老二丁○○處理，臺北業務
    則由老三丙○○處理」等語（見原審卷第72至74頁）。依證
    人王怡楓上開所證其係陳志弘之私人秘書，且陳志弘曾經委
    託王怡楓將陳志弘個人之美國運通銀行帳戶之帳號及密碼告
    知被告處理，但並未提及概括授權被告可以使用其美國運通
    銀行信用卡，更未委託證人王怡楓將陳志弘個人之美國運通
    銀行信用卡交予被告使用；縱認陳志弘要王怡楓轉告被告有
    關美國運通銀行帳戶之帳號及密碼，即係授權被告使用該信
    用卡，但被告得使用之範圍，依王怡楓上開所證亦僅限於處
    理公司有關中部之業務事項，則被告在陳志弘過世後，擅自
    以陳志弘名義，使用其美國運通銀行信用卡刷卡購買名錶，
    而供其私人消費，自難謂已經事先獲得陳志弘之概括授權。
    再者，依被告所言，陳志弘所有之上開美國運通銀行之帳戶
    內仍遺留有6、7百萬元左右之餘額，則該筆款項亦應屬陳志
    弘遺產之一部分，如何分配自應交由全體繼承人共同討論後
    ，再行執行，被告未經全體繼承人之同意，即擅自持卡冒簽
    陳志弘之名字消費上開款項，自有行使偽造私文書及詐取取
    財之犯意。
  (2)至被告之選任辯護人雖主張本件刷卡消費購錶之交易未完成
    ，且被告係遵照父親陳志弘之指示云云。惟被告於92年9 月
    23日前往天文台鐘錶店刷卡購買名錶，其中 6只名錶部分係
    現貨買賣，另 1只則須預定日後取貨，被告以陳志弘名義刷
    卡消費後，並經美國運通銀行當場以電話核對持卡人身分資
    料後，提供授權碼予天文台鐘錶店，被告亦已取得 6只名錶
    等情，業經證人己○○、陳惠綺於偵查證述在卷，並有天文
    台鐘錶店 92年9月23日所開具之統一發票附卷可證，足見本
    件名錶買賣之交易當場業已完成，事後雖因美國運通銀行查
    證結果，認為非本人消費不願支付，亦僅屬美國運通銀行與
    特約商店天文台鐘錶店間關於信用卡契約之問題，與被告及
    特約商店天文台鐘錶店間之買賣關係並無關連，辯護人辯稱
    交易未完成云云，要屬無據。再者，被告並無法提出任何事
    證以說明其父親陳志弘生前亦有購買名錶變現之意思表示，
    且被告之前從未使用陳志弘之美國運通信用卡刷卡消費過，
    亦無從認定被告父親陳志弘確有指示被告在其身後以其名義
    使用該信用卡購物變現之情事。是以，依據現有事證，尚不
    足以認定被告確實獲有其父親陳志弘生前之概括授權而得在
    其身後使用其名義刷卡消費，因此，被告擅自取得陳志弘之
    美國運通信用卡，冒用陳志弘名義刷卡消費之行為，自已該
    當於竊盜、行使偽造私文書及詐欺取財之犯罪構成要件。
  3.被告及其選任辯護人雖主張本件訴訟緣起於被告與告訴人丁○○、丙○○，因他人覬覦屬於家族企業之勝昌製藥股份有
    限公司及永進機械工業股份有限公司之經營權，從中挑撥離
    間而起云云，惟被告及其選任辯護人上開所辯縱係屬實，亦
    僅係被告與告訴人丁○○、丙○○兄弟鬩牆之背後動機及起
    因，既不影響本案犯罪事實之認定，亦與本案之待證事實無
    證據關連性存在，尚難執此以為有利於被告之事證，附此敘
    明。
三、綜上所述，被告竊取告訴人丁○○、丙○○銀行存摺、印鑑
    章盜領存款及竊取其父親陳志弘之美國運通銀行信用卡盜刷
    購物之犯行，昭然若揭。被告所辯應係事後卸責之詞，要難
    採信。本件事證已臻明確，被告犯行洵堪認定。
四、查，被告行為後刑法部分條文，業於95年7月1日修正公布施
    行，有關本案新舊法之比較適用如下：
  (一)被告行為後，刑法第55、56條牽連犯、連續犯之規定，雖經
    總統公布廢除，惟廢除牽連犯、連續犯後，須依數罪併罰之
    規定處罰，經比較後並非較有利於被告，依刑法第2條第1項
    前段之規定，自應適用行為時法即修正前刑法第55、56條牽
    連犯、連續犯之規定處斷。
  (二)刑法第 41條第1項前段，於刑法修正公布施行前，原規定「
    犯最重本刑為5年以下有期徒刑以下之刑之罪，而受6個月以
    下有期徒刑或拘役之宣告，因身體、教育、職業、家庭之關
    係或其他正當事由，執行顯有困難者，得以銀元300元(即新
    台幣900元）折算1日，易科罰金」，而修正公布施行之刑法
    第41條第1項前段則規定：「犯最重本刑為5年以下有期徒刑
    以下之刑之罪，而受 6個月以下有期徒刑或拘役之宣告，得
    以新台幣1000元、2000元、3000元折算 1日，易科罰金」，
    比較新舊法規定，亦以修正公布施行前之易科罰金折算標準
    較有利於被告。
  (三)刑法第33條第5款關於罰金刑之規定，由「罰金：銀元1元以
    上」，修正為「罰金：新臺幣1000元以上，以百元計算之」
    ，本案有關罰金刑部分，經比較新、舊法結果，應適用被告
    行為時法即修正前刑法第33條第5款之規定較有利於被告。
五、按銀行為便利存款人取款而印好任人索取填寫之取款憑條，
    非可流通市面得以自由轉讓，祇屬私文書之一種，不能認為
    有價證券，其偽造而行使以達詐欺取財之目的者，應從一重
    論以行使偽造私文書罪（最高法院49年台上字第1409號判例
    要旨參照）。核被告所為，係犯刑法第320條第1項之竊盜罪
    （盜取告訴人丁○○銀行存摺、印鑑章及陳志弘美國運通信
    用卡部分，檢察官於起訴書中雖漏載此法條，但業經公訴檢
    察官於審理中論述在卷，見原審卷第80頁)，刑法第216條、
    第 210條之行使偽造私文書罪（偽填並行使告訴人丁○○、
    丙○○之取款支出憑條及陳志弘簽帳單部分)，刑法第339條
    第 1項之詐欺罪（詐領告訴人丁○○存款及盜刷陳志弘信用
    卡購物部分）。被告盜用告訴人丁○○、丙○○之印章，並
    在復華銀行豐原分行取款支出憑條上盜蓋告訴人丁○○、丙○○印文之行為，為偽造取款支出憑條之階段行為，而偽造
    取款支出憑條之低度行為，應為行使之高度行為所吸收，均
    不另論罪。又被告在簽帳單上偽造陳志弘英文署名之行為，
    為偽造簽帳單之階段行為，而偽造簽帳單之低度行為，亦為
    行使簽帳單之高度行為所吸收，亦不另論罪。被告先後竊取
    告訴人丁○○之銀行存摺、印鑑章及其父親陳志弘死亡後之
    美國運通信用卡之犯行；及先後行使偽造告訴人丁○○、丙○○取款支出憑條及偽造陳志弘簽帳單之行使偽造私文書犯
    行；暨先後冒用告訴人丁○○名義詐領存款及冒用其父親陳
    志弘名義盜刷詐財之詐欺犯行，均時間緊接，分別觸犯犯罪
    構成要件相同之罪名，均應依修正前刑法第56條連續犯之規
    定，從重論以一個竊盜、行使偽造私文書及詐欺取財罪，並
    均加重其刑。被告所犯連續竊盜罪、連續行使偽造私文書罪
    、連續詐欺取財等罪間，有方法、結果之牽連關係，應依修
    正前刑法第55條牽連犯之規定，從一重之連續行使偽造私文
    書罪論處。
六、原審以被告罪證明確，予以論罪科刑，固非無見，惟原審未
    及依中華民國96年罪犯減刑條例之規定予以減刑，即有未當
    ，被告上訴意旨猶執前詞指摘原判決不當，為無理由，至檢
    察官上訴意旨略以：被告自始至終否認犯行，隨著證據不斷
    被找出，被告又根據證不斷變更其辯解，其犯後毫無悔意，
    理應加重其刑，惟原審卻考量被告是公司負責人，身家顯赫
    ，社會地位高，而未量處適當之刑，僅輕判有期徒刑 6月，
    並得易科罰金，顯有未當，況本案被告犯罪所得之金額甚高
    ，且被告犯後又未與告訴人達成和解，本案至少應量處有期
    徒刑1年6月以上等語，指摘原判決不當，雖亦為理由（詳如
    後述），但原判決既有上開可議之處，自應由本院將原判決
    撤銷改判。爰審酌被告在父親陳志弘重病臥床期間，行竊其
    父親平日管理使用之告訴人丁○○、丙○○銀行帳戶，擅自
    提領款項花用，並在父親陳志弘過世之後，擅自盜用其信用
    卡，持以刷卡消費，購置昂貴名錶，供己使用，被告本身具
    資力，卻仍觸犯本件刑責，且於法院審理中仍飾詞狡辯，未
    見悔意，犯後態度雖不佳，然本院考量本案係肇因於家族財
    產之繼承，本屬家門不幸，而今被告亦與告訴人兩人達成和
    解，告訴人亦具狀表示撤回告訴（見本院卷第81、82頁），
    為顧及家庭和諧，不能因被告家世顯赫，於量刑時即特別嚴
    苛等一切情狀 ，本院認仍以量處有期徒刑6月為當，並依修
    正前刑法第41條第1項前段之規定 ，諭知易科罰金之折算標
    準。又被告上開犯罪之時間在96年4月24日以前 ，合於中華
    民國96年罪犯減刑條例第2條第1項第3款之規定 ，應就所宣
    告之刑，減其刑期2分之1，並就所減得之刑，諭知易科罰金
    之折算標準。末查，被告前未曾因故意犯罪而受有期徒刑以
    上刑之宣告，有臺灣高等法院被告前案紀錄表附卷可查，被
    告一時失慮致犯本罪，犯罪後已與告訴人兩人達成和解，有
    告訴人兩人之撤回告訴狀在卷可稽（ 見本院卷第81、82頁）
    ，其經此教訓，當知警惕，而無再犯之虞，本院認對其所宣
    告之刑以暫不執行為適當，併予宣告緩刑2年，以啟自新。
    被告在天文台鐘錶店消費之簽帳單（第二聯商店存根聯）上
    偽造「CHEN.CHI H-HUNG」之署名1枚 ，應依刑法第219條之
    規定，諭知沒收。至於該簽帳單（一式三聯，包括第一聯持
    卡人存根聯、第二聯商店存根聯、第三聯財團法人聯合信用
    卡處理中心存查聯）之第一聯係被告所持有，因該帳單並無
    經濟上之價值，且係證明被告犯罪所用之物，事隔多年衡情
    應已遭被告銷燬，而不存在；至該簽帳單之第三聯，亦已因
    超過保存期限而遭財團法人聯合信用卡處理中心銷燬，此有
    該處理中心94年6月24日（94）聯卡會計字第267號函在卷可
    查（見偵字第9744號卷第35頁），是該簽帳單第一聯、第三
    聯上面偽造之「CHEN.CHIH-HUNG」署名，亦已因簽帳單銷燬
    而不存在，無庸再行宣告沒收。另被告偽造告訴人丁○○、
    丙○○之復華銀行豐原分行取款支出憑條2張，業據被告行
    使交付復華銀行豐原分行持有，已非屬被告所有之物，本院
    自無從併予諭知沒收，附此敘明。
七、按於直系血親或其他五親等內血親之間，犯竊盜罪者，須告
    訴乃論；犯詐欺取財罪亦有準用，刑法第324條第2項、第34
    3 條定有明文。被告與告訴人丙○○係兄弟關係，屬旁系血
    親二親等，因此，被告對於告訴人丙○○、丁○○所犯之竊
    盜、詐欺取財等罪，依據前揭規定，須告訴乃論，而告訴人
    丙○○業於原審具狀表示對被告撤回告訴（見原審卷第14頁
    之撤回告訴狀）。就被告被訴竊盜、詐欺告訴人丙○○部分
    犯行，本應不受理判決之諭知，惟因檢察官認被告對於告訴
    人丙○○所犯竊盜、詐欺之部分，與上開行使偽造私文書犯
    行間，有牽連犯之裁判上一罪關係，爰不另為不受理之諭知
    。又告訴人兩人於其等所提之告訴狀中（見發查字第 387號
    卷第2至4頁），已詳載被告意圖為自己不法所有，而竊取渠
    等兩人上開銀行之存摺及印鑑章，及明知其父親死亡後，又
    竊取其父親之美國運通銀行信用卡（斯時其父親已死亡，該
    信用卡應歸屬於遺產，而為告訴人兩人與全體繼承人所公同
    共有），雖告訴狀中於被告所犯之法條欄內漏載被告亦犯有
    刑法第320條第1項之竊盜罪，然綜合告訴狀之意旨，應認告
    訴人兩人就竊盜部分亦有提起告訴。
據上論結，應依刑事訴訟法第369條第1項前段、第364條、第299
條第1項前段，刑法第2條第1項前段、第216條、第210條、第339
條第1項 、第219條，修正前刑法第56條、第55條、第41條第1項
前段，罰金罰鍰提高標準條例第一條前段，修正前罰金罰鍰提高
標準條例第2條，判決如主文。
，判決如主文。
本案經檢察官甲○○到庭執行職務。
中　　華　　民　　國　　96　　年　　12　　月　　27　　日
            刑事第十庭    審判長法　官　林　照　明
                                法　官　林　欽　章
                                法　官　蔡  名  曜
上列正本證明與原本無異。
如不服本判決應於收受送達後十日內向本院提出上訴書狀，其未
敘述上訴之理由者並得於提起上訴後十日內向本院補提理由書（
均須按他造當事人之人數附繕本）。
                                書記官　劉　恒  宏
中　　華　　民　　國　　97　　年　　1　　  月　　2　　日
附錄論罪科刑法條：
中華民國刑法第216條
行使第210條至第215條之文書者，依偽造、變造文書或登載不實
事項或使登載不實事項之規定處斷。
中華民國刑法第210條：
偽造、變造私文書，足以生損害於公眾或他人者，處五年以下有
期徒刑。
中華民國刑法第320條：
意圖為自己或第三人不法之所有，而竊取他人之動產者，為竊盜
罪，處五年以下有期徒刑、拘役或五百元以下罰金。
意圖為自己或第三人不法之利益，而竊佔他人之不動產者，依前
項之規定處斷。
前二項之未遂犯罰之。
中華民國刑法第339條：
意圖為自己或第三人不法之所有，以詐術使人將本人或第三人之
物交付者，處五年以下有期徒刑、拘役或科或併科一千元以下罰
金。
以前項方法得財產上不法之利益或使第三人得之者，亦同。
前二項之未遂犯罰之。
